【裁判字號】    97,交聲,3062
【裁判日期】    971202
【裁判案由】    聲明異議
【裁判全文】
臺灣臺中地方法院交通事件事裁定      97年度交聲字第3062號
原處分機關  交通部公路總局臺中區監理所臺中市監理站
受處分人    甲○○
                    臺中縣太平.
上列受處分人因違反道路交通管理處罰條例案件，對於交通部公
路總局臺中區監理所臺中市監理站民國97年10月29日所為之處分
（裁監稽違字第裁61-GE0000000號裁決書），聲明異議，本院裁
定如下：
    主    文
原處分撤銷。
甲○○汽車駕駛人轉彎時，不依標誌、標線、號誌之指示，處罰
鍰新臺幣壹仟捌佰元，記違規點數壹點。
    理    由
一、原處分機關係以：本件異議人即受處分人甲○○（下稱受處
    分人）於民國97年4月11日14時52分許，駕駛車牌號碼G56-0
    13號重型機車，在臺中市○○路與建國路口，因騎乘機車未
    依規定二段式轉彎（迴轉），為臺中市警察局交通小隊員警
    當場舉發，因受處分人逾越應到案期限60日以上，由原處分
    機關依道路交通管理處罰條例第48條第1項第2款之規定，逕
    裁處受處分人罰鍰新臺幣（下同）1800元等語。
二、聲明異議意旨略以：受處分人當日在民族路口騎車欲穿越建
    國路至另一邊，正欲過馬路時，警察卻走在黃色網狀格子槽
    線上阻擋伊前進之路線，讓伊無法過馬路，因為在槽線上伊
    不能停下來，只好至下一個路口再迴轉過來，卻被員警欄下
    開單，因警察違規在先，故伊如有違規也是警方造成的等語
    。
三、按汽車駕駛人轉彎時，有下列情形之一者，處新臺幣600元
    以上1800元以下罰鍰：「二、不依標誌、標線、號誌指示。
    」，復按汽車駕駛人有下列各款所列條款之一者，除依原條
    款處罰鍰外，並予記點：一、有‧‧‧第四十八條‧‧‧情
    形之一者，各記違規點數一點。」，為道路交通管理處罰條
    例第48條第1項第2款、第63條第1項第1款，分別定有明文。
四、經查：
  (一)受處分人甲○○於97年4月11日14時52分許，駕駛車牌號碼
    G56-013號重型機車，在臺中市○○路與建國路口，因騎乘
    機車未依規定二段式轉彎（迴轉），為臺中市警察局交通小
    隊員警當場舉發等情，除有受處分人於聲明異議狀中自承：
    「（因員警）阻擋我前進的路，讓我無法過馬路，因為在槽
    線上，我不能停下等他，只好往下個路口再迴轉過來」等語
    ，並有臺中市警察局舉發違反道路交通管理事件通知書1紙
    在卷可按，又經本院函詢臺中縣警察局本案駕駛人甲○○之
    違規具體事實，該局回覆稱：「經執勤員警陳述情形略以：
    當日14時至16時擔任巡邏勤務，發現一部重機車由建國路往
    南區方向行駛，經過臺中路與建國路口時，該部重機車在路
    口未依規定兩段式左轉，且在臺中路路段違規迴轉往建國路
    （往北）方向騎去，警方在建國路與民族路口將騎士甲○○
    攔下並製做違規通知單，當時駕駛人當場拒絕簽收等語」，
    有臺中市警察局97年11月13日中市警交字第82860號函附卷
    可按，核與受處分人前揭所述大致相符。又按員警稽查違反
    道路交通安全規則之各種違規行為，本有不同之執行方法，
    就超速、酒醉駕車而言，固非輔以科學工具，實難僅憑執勤
    者之五官知覺判斷之；惟就騎乘機車未依規定二段式轉彎而
    言，單憑執勤者之目擊即可確定，並非每件違規行為均須以
    照相或尚須其他證據舉發，始可認定之。本件受處分人未依
    規定二段式轉彎之行為，既經執勤員警親見親聞，自非不得
    以其所為陳述，作為受處分人上開違規事實之認定。又執勤
    警員係依法執行公務，與受處分人素不相識，並無怨隙，當
    無恣意誣攀受處分人之理，況警員執行公務本身受行政懲處
    責任之監督，應無甘冒行政懲處責任而刻意誣陷之必要，又
    本院復查無證據足認該執勤員警有捏造事實違法取締之情事
    ，則執勤員警本其維護交通秩序、安全職責所為之舉發，應
    受到合法、正確之推定。本件受處分人確有駕駛前開車輛，
    於上述時、地之違規事實，足堪認定。
  (二)受處分人雖辯稱：其在民族路口欲穿越建國路，因警察走在
    黃色網狀格子槽線上，阻擋其前進之路線，讓其無法過馬路
    ，其只好至下一個路口再迴轉過來，因警察違規在先，故其
    若有違規也是警方造成的云云。按員警於舉發當時係執行巡
    邏勤務，縱行走於黃色網狀格子槽線上，致使受處分人須至
    下一路口（即台中路）再轉回建國路上，然受處分人至下一
    路口時，仍有遵行交通標誌、標線及號誌之指示，而查台中
    路與建國路，依交通標誌須「兩段式左轉」，受處分人既未
    依規定兩段式左轉，而逕行迴轉，即屬違規。受處分人稱如
    伊違規，亦是員警造成的云云，顯為推諉之詞，仍無解於受
    處分人違規事實。
五、綜上所述，受處分人確有在前述時、地騎乘機車未依規定二
    段式轉彎之違規行為，所據異議理由洵無可採。惟汽車駕駛
    人，有違反道路交通管理處罰條例第48條第1項第2款之情形
    者，除應依該條所規定之罰鍰處罰外，並予以計違規點數1
    點，裁處時處罰條例第63條第1項第1款定有明文。本件受處
    分人所違反者，既係上揭條文，原處分機關於為裁決時，即
    應於科處罰鍰外，尚應記違規點數1點，始符規定，且上開
    記點之處罰，係屬強制規定，無從減免，原處分機關僅科處
    罰鍰，漏未於處罰主文欄上記受處人違規點數1點，自屬適
    用法律不當。既以本件原裁決處分既有前述適用法律違誤之
    情形，自應由本院將原處分撤銷，而無不利益變更禁止原則
    之適用。是本件受處分人於前述時、地，確有原處分意旨所
    稱之違規情形，故本院依處罰條例第48條第1項第2款、第63
    條第1項第1款之規定，另為受處分人如主文第2項所示之諭
    知，以資適法。
六、據上論斷，應依道路交通管理處罰條例第87條第2項、道路
    交通案件處理辦法第20條，裁定如主文。
中    華    民    國    97    年    12    月    2    日
                      交通法庭  法  官  李慧瑜
上正本證明與原本無異。
如不服本裁定應於送達後五日內向本院提出抗告狀。
                                書記官  陳青瑜
中    華    民    國    97    年    12    月    2    日


司法院資訊處製作；財團法人民間司法改革基金會備份。
